ACORDAO-COMPLETO-2535023

ACÓRDÃO 2900/2022 ATA 18/2022 - SEGUNDA CÂMARA

VISTOS, relatados e discutidos estes autos referentes à Tomada de Contas Especial instaurada pela Diretoria de Administração e Logística da Secretaria de Gestão Corporativa do Ministério da Economia, em razão da não comprovação da regular aplicação dos recursos repassados pela União por meio do Convênio 36/2010, firmado entre o extinto Ministério do Trabalho e Emprego e a Central Geral dos Trabalhadores do Brasil - Regional DF e Entorno, com vistas à execução das ações de qualificação social e profissional do Plano Setorial de Qualificação - PlanSeQ Comércio, no âmbito do Plano Nacional de Qualificação - PNQ. 
ACORDAM os Ministros do Tribunal de Contas da União, reunidos em sessão da 2ª Câmara, ante as razões expostas pelo Relator: 
9.1. julgar irregulares as contas do Sr. Waldir Ferreira da Silva de Souza e da Central Geral dos Trabalhadores do Brasil - Regional DF e Entorno, com fundamento no art. 16, inciso III, alíneas "b" e "c", da Lei 8.443/1992, e condená-los ao pagamento das quantias abaixo especificadas, atualizadas monetariamente e acrescidas dos juros de mora, calculados a partir das datas discriminadas até a efetiva quitação do débito, fixando-lhes o prazo de 15 (quinze) dias para que comprovem, perante o Tribunal, o recolhimento das referidas quantias aos cofres do Tesouro Nacional, nos termos do art. 23, inciso III, alínea "a", da citada Lei c/c o art. 214, inciso III, alínea "a", do Regimento Interno/TCU, abatendo-se, na oportunidade, o valor já ressarcido, nos termos do Enunciado 128 da Súmula de Jurisprudência do TCU:
9.1.1. débitos da Central Geral dos Trabalhadores do Brasil - Regional DF e Entorno, em solidariedade com o Sr.  Waldir Ferreira da Silva de Souza:
	Valor histórico (R$) 
	Data

	17.800,00
	15/04/2011

	2.339,20
	13/05/2011

	2.339,20
	13/06/2011

	5.586,00
	30/06/2011

	2.339,20
	15/07/2011

	2.339,20
	15/08/2011

	2.339,20
	14/09/2011

	973,16
	10/10/2011

	908,51
	17/10/2011

	700,00
	21/10/2011

	908,51
	21/10/2011

	908,51
	21/10/2011

	400,00
	25/10/2011

	200,00
	26/10/2011

	16.042,50
	07/11/2011

	860,00
	07/11/2011

	120,00
	07/11/2011

	908,51
	08/11/2011

	980,51
	08/11/2011

	908,51
	08/11/2011

	908,51
	09/11/2011

	110,00
	10/11/2011

	3.714,00
	24/11/2011

	908,51
	07/12/2011

	828,51
	07/12/2011

	908,51
	07/12/2011

	908,51
	12/12/2011

	1.144,00
	15/12/2011

	1.114,99
	17/01/2012

	1.114,99
	17/01/2012

	908,51
	17/01/2012

	1.114,99
	19/01/2012

	1.144,00
	19/01/2012

	1.114,99
	07/02/2012

9.1.2. débito da Central Geral dos Trabalhadores do Brasil - Regional DF e Entorno:
	Valor histórico (R$) 
	Data
	Tipo da parcela

	9.468,05
	31/12/2019
	Débito

	4.360,00
	04/02/2011
	Crédito

9.2. aplicar a multa prevista no art. 57 da Lei 8.443/1992, individualmente, ao Sr. Waldir Ferreira da Silva de Souza, no valor de R$ 14.000,00 (quatorze mil reais) e à Central Geral dos Trabalhadores do Brasil - Regional DF e Entorno, no valor de R$ 18.000,00 (dezoito mil reais) , fixando o prazo de 15 (quinze) dias, a contar das notificações, para que comprovem, perante o Tribunal (art. 214, inciso III, alínea "a", do Regimento Interno/TCU) , o recolhimento das dívidas ao Tesouro Nacional, atualizadas monetariamente desde a data do presente Acórdão até a do efetivo recolhimento, caso pagas após o vencimento, na forma da legislação em vigor;
9.3. autorizar, caso requerido, nos termos do art. 26 da Lei 8.443/1992 c/c o art. 217 do Regimento Interno/TCU, o parcelamento das dívidas em até 36 (trinta e seis) parcelas mensais e sucessivas, sobre as quais incidirão os correspondentes acréscimos legais (débito: atualização monetária e juros de mora; multa: atualização monetária) , esclarecendo aos responsáveis que a falta de pagamento de qualquer parcela importará no vencimento antecipado do saldo devedor, sem prejuízo das demais medidas legais;
9.4. autorizar, desde logo, a cobrança judicial das dívidas, com fulcro no art. 28, inciso II, da Lei 8.443/1992, caso não atendidas as notificações; 
9.5. enviar cópia deste Acórdão:
9.5.1. à Diretoria de Administração e Logística da Secretaria de Gestão Corporativa do Ministério da Economia, para ciência; e
9.5.2. à Procuradoria da República no Distrito Federal, com fundamento no art. 16, § 3º, da Lei 8.443/1992 c/c o art. 209, § 7º, do Regimento Interno/TCU, para adoção das medidas cabíveis.

Tomada de Contas Especial instaurada pela Diretoria de Administração e Logística da Secretaria de Gestão Corporativa do Ministério da Economia, em razão da não comprovação da regular aplicação dos recursos repassados pela União por meio do Convênio 36/2010, firmado entre o extinto Ministério do Trabalho e Emprego e a Central Geral dos Trabalhadores do Brasil  Regional DF e Entorno, com vistas à execução das ações de qualificação social e profissional do Plano Setorial de Qualificação  PlanSeQ Comércio, no âmbito do Plano Nacional de Qualificação  PNQ.

Segunda Câmara

Central Geral dos Trabalhadores do Brasil - Regional DF e Entorno (09.574.802/0001-80).

3. Responsáveis: Waldir Ferreira da Silva de Souza (XXX.452.771-XX) e Central Geral dos Trabalhadores do Brasil - Regional DF e Entorno (09.574.802/0001-80).

13.1. Ministros presentes: Bruno Dantas (Presidente), Augusto Nardes e Antonio Anastasia.
13.2. Ministro-Substituto convocado: Marcos Bemquerer Costa (Relator).
13.3. Ministro-Substituto presente: André Luís de Carvalho.

MARCOS BEMQUERER

Adoto como parte do relatório a instrução elaborada no âmbito da Secretaria de Tomada de Contas Especial - SecexTCE (peça 153) , que contou com a anuência do escalão dirigente daquela unidade especializada (peças 154-155) :
"INTRODUÇÃO
Cuidam os autos de tomada de contas especial instaurada pela Diretoria de Administração e Logística [da Secretaria de Gestão Corporativa do Ministério da Economia], em desfavor de Waldir Ferreira da Silva de Souza (XXX.452.771-XX) e Central Geral dos Trabalhadores do Brasil - CGTB - Regional DF (Distrito Federal) e Entorno (CNPJ: 09.574.802/0001-80) , em razão da não comprovação da regular aplicação dos recursos repassados pela União à conta do Convênio 36/2010 (Siafi 749545, peça 23) , firmado entre o extinto Ministério do Trabalho e Emprego e a  CGTB, que tinha por objeto a  qualificação profissional de 182 trabalhadores no DF, sendo 91 vendedores pracistas e 91 promotores de vendas.
HISTÓRICO
Em 18/6/2019, com fundamento na IN/TCU 71/2012, alterada pela IN/TCU 76/2016 e DN/TCU 155/2016, o dirigente da Diretoria de Administração e Logística autorizou a instauração da tomada de contas especial (peça 102) . O processo foi registrado no sistema e-TCE com o número 3572/2019.
O Convênio 36/2010, registro Siafi 749545, foi firmado no valor de R$ 158.704,00, sendo R$ 149.984,00 à conta do concedente e R$ 8.720,00 referentes à contrapartida do convenente. Teve vigência de 31/12/2010 a 8/4/2012, com prazo para apresentação da prestação de contas em 8/5/2012. Os repasses efetivos da União totalizaram R$ 74.992,00 (peça 34) .
A prestação de contas e complementações enviadas foram analisadas por meio dos documentos constantes nas peças 10, 19, 38, 43, 55, 61, 67, 71, 81, 83, 95, 98, 100, 111, 112 e 115.
O fundamento para a instauração da Tomada de Contas Especial, conforme consignado na matriz de responsabilização elaborada pelo tomador de contas, foi a constatação da seguinte irregularidade: 
'A convenente não encaminhou os documentos que possibilita[riam] a análise do cumprimento do objeto pactuado, tais como as listas de presença, entrega de lanches, auxílio transporte, [fato] que, conforme informado na Nota Técnica n° 989/2018/CAF/CGPC/SPPE/MTb (peça 82) , gerou a reprovação técnica e financeira do convênio. Ratificado pela Nota Técnica final nº 313/2018/CAT/CGPC/SPPE/MTb (peça 81) . Não devolução de saldo remanescente da Conta Convênio.'
Os responsáveis arrolados na fase interna foram devidamente comunicados e, diante da ausência de justificativas suficientes para elidir a irregularidade e da não devolução dos recursos, instaurou-se a tomada de contas especial. 
7.	No relatório (peça 120) , o tomador de contas concluiu que o prejuízo importaria no valor original de R$ 74.992,00, imputando-se a responsabilidade a Waldir Ferreira da Silva de Souza, Presidente da Entidade, no período de 24/5/2007 a 23/5/2011 e 24/5/2011 a 8/4/2012, na condição de gestor dos recursos, e a Central Geral dos Trabalhadores do Brasil - Regional DF e Entorno, na condição de contratada. 
Em 9/7/2020, a Controladoria-Geral da União emitiu o relatório de auditoria (peça 123) , em concordância com o relatório do tomador de contas. O certificado de auditoria e o parecer do dirigente do órgão de controle interno concluíram pela irregularidade das presentes contas (peças 124 e 125) .
Em 14/7/2020, o ministro responsável pela área atestou haver tomado conhecimento das conclusões contidas no relatório e certificado de auditoria, bem como do parecer conclusivo do dirigente do órgão de Controle Interno, manifestando-se pela irregularidade das contas, e determinou o encaminhamento do processo ao Tribunal de Contas da União (peça 126) .
Na instrução inicial (peça 130) , analisando-se os documentos nos autos, concluiu-se pela necessidade de realização de citação para as seguintes irregularidades: 
10.1. Irregularidade 1: não comprovação da execução física do objeto do convênio. 
Evidências da irregularidade: documentos técnicos presentes nas peças 40, 50, 55, 67, 68, 81, 82, 107 e 109.
Normas infringidas: art. 37, caput, c/c o art. 70, parágrafo único, da Constituição Federal; art. 93 do Decreto-lei 200/1967; arts. 39, caput, e 57 da Portaria Interministerial MPDG/MF/CGU 127/2008; arts. 10, incisos I, V, X, XII, XIII, XIV, e 20 da Portaria MTE 991/2008; 34, item 6, do Termo de Referência; Cláusula Terceira, inciso II, alíneas a e d, do Termo de Convênio; e art. 10 da Resolução CODEFAT 575/2008.
Débitos relacionados aos responsáveis Central Geral dos Trabalhadores do Brasil - Regional DF e Entorno e Waldir Ferreira da Silva de Souza:
	Data de ocorrência
	Valor histórico (R$) 

	15/4/2011
	17.800,00

	13/5/2011
	2.339,20

	13/6/2011
	2.339,20

	30/6/2011
	5.586,00

	15/7/2011
	2.339,20

	15/8/2011
	2.339,20

	14/9/2011
	2.339,20

	10/10/2011
	973,16

	17/10/2011
	908,51

	21/10/2011
	700,00

	21/10/2011
	908,51

	21/10/2011
	908,51

	25/10/2011
	400,00

	26/10/2011
	200,00

	7/11/2011
	16.042,50

	7/11/2011
	860,00

	7/11/2011
	120,00

	8/11/2011
	908,51

	8/11/2011
	980,51

	8/11/2011
	908,51

	9/11/2011
	908,51

	10/11/2011
	110,00

	24/11/2011
	3.714,00

	7/12/2011
	908,51

	7/12/2011
	828,51

	7/12/2011
	908,51

	12/12/2011
	908,51

	15/12/2011
	1.144,00

	17/1/2012
	1.114,99

	17/1/2012
	1.114,99

	17/1/2012
	908,51

	19/1/2012
	1.114,99

	19/1/2012
	1.144,00

	7/2/2012
	1.114,99

Cofre credor: Tesouro Nacional.
Responsável: Waldir Ferreira da Silva de Souza.
Conduta: deixar de apresentar documentos comprobatórios da execução física do objeto conveniado, quando deveria ter comprovado o atingimento da finalidade do pacto mediante lista de presença, de entrega de vale transporte, de entrega de lanches, relação dos educandos inscritos e concludentes, do mapa de inserção dos educandos no mundo do trabalho e respectivos comprovantes.
Nexo de causalidade: a não apresentação de documentos que comprovassem a execução dos itens previstos no plano de trabalho resultou na presunção de dano ao erário.
Culpabilidade: não há excludentes de ilicitude, de culpabilidade e de punibilidade; é razoável supor que o responsável tinha consciência da ilicitude de sua conduta; era exigível conduta diversa da praticada, qual seja, comprovar por meio de documentos a efetiva execução de todos os itens previstos no plano de trabalho. 
 Responsável: Central Geral dos Trabalhadores do Brasil - Regional DF e Entorno.
Conduta: deixar de apresentar documentos comprobatórios da execução física do objeto conveniado, quando deveria ter comprovado o atingimento da finalidade do pacto mediante lista de presença, de entrega de vale transporte, de entrega de lanches, relação dos educandos inscritos e concludentes, do mapa de inserção dos educandos no mundo do trabalho e respectivos comprovantes.
Nexo de causalidade: a não apresentação de documentos que comprovassem a execução dos itens previstos no plano de trabalho resultou na presunção de dano ao erário.
Culpabilidade: não há excludentes de ilicitude, de culpabilidade e de punibilidade; é razoável supor que o administrador responsável pela pessoa jurídica tinha consciência da ilicitude de sua conduta; era exigível conduta diversa da praticada, qual seja, comprovar por meio de documentos a efetiva execução de todos os itens previstos no plano de trabalho. 
Encaminhamento: citação.
10.2. Irregularidade 2: não devolução do saldo remanescente na conta corrente específica do convênio.
 Evidências da irregularidade: documentos técnicos presentes nas peças 82, 107 e 109.
 Normas infringidas: art. 37, caput, c/c o art. 70, parágrafo único, da Constituição Federal; art. 93 do Decreto-lei 200/1967; art. 66 do Decreto 93.872/1986 e art. 57 da Portaria Interministerial MP/MF/CGU 127/2008.
Débitos relacionados ao responsável Central Geral dos Trabalhadores do Brasil - Regional DF e Entorno:
	Data de ocorrência
	Valor histórico (R$) 
	Identificador da parcela

	31/12/2019
	9.468,05
	D

	4/2/2011
	4.360,00
	C

Cofre credor: Tesouro Nacional.
Responsável: Central Geral dos Trabalhadores do Brasil - Regional DF e Entorno.
Conduta: deixar de devolver o saldo atualizado da conta específica do Convênio 36/2010 (Siafi/Siconv 749549) de recursos não utilizados no objeto pactuado, quando deveria tê-lo feito nos termos da Portaria Interministerial MPOG/MF/CGU 127/2008.
Nexo de causalidade: a não devolução do saldo financeiro remanescente da conta específica do instrumento em questão caracteriza apropriação indevida de verbas federais transferidas, resultando em dano ao erário.
Culpabilidade: não há excludentes de ilicitude, de culpabilidade e de punibilidade; é razoável supor que o administrador responsável pela pessoa jurídica tinha consciência da ilicitude de sua conduta; era exigível conduta diversa da praticada, qual seja, restituir saldos financeiros remanescentes na conta específica do ajuste, com base no valor atualizado. 
Encaminhamento: citação.
Em cumprimento ao pronunciamento da unidade (peça 132) , foram efetuadas as citações dos responsáveis:
 Waldir Ferreira da Silva de Souza:
	Comunicação: Ofício 15854/2021-Seproc (peça 136) .
Data da Expedição: 11/5/2021.
Data da Ciência: não houve (ausente, peça 140) .
Observação: ofício enviado para o endereço do responsável, conforme pesquisa na base de dados no sistema da Receita Federal, custodiada pelo TCU (peça 133) .
	
	Comunicação: Ofício 32440/2021-Seproc (peça 141) .
Data da Expedição: 29/6/2021.
Data da Ciência: não houve (recusado, peça 143) .
Observação: ofício enviado para o endereço do responsável, conforme pesquisa na base de dados no sistema da Receita Federal, custodiada pelo TCU (peça 139) .
	
	Comunicação: Ofício 39156/2021-Seproc (peça 146) .
Data da Expedição: 17/8/2021.
Data da Ciência: 18/8/2021 (peça 147) .
Nome da Recebedora: Marlene Rodrigues.
Observação: ofício enviado para o endereço do responsável, conforme pesquisa na base de dados no sistema do TSE, custodiada pelo TCU (peça 145) .
Fim do prazo para a defesa: 2/9/2021.
	
 CGTB - Central Geral dos Trabalhadores do Brasil - Regional DF e Entorno:
	Comunicação: Ofício 15856/2021-Seproc (peça 135) .
Data da Expedição: 11/5/2021.
Data da Ciência: não houve (desconhecido, peça 137) .
Observação: Ofício enviado para o endereço do responsável, conforme pesquisa na base de dados no sistema da Receita Federal, custodiada pelo TCU (peça 134) .
	
	Comunicação: Ofício 34222/2021-Seproc (peça 142) .
Data da Expedição: 1/7/2021.
Data da Ciência: 5/7/2021 (peça 144) .
Nome da Recebedora: Francisca Gomes.
Observação: ofício enviado para o endereço do responsável, conforme pesquisa na base de dados no sistema da Receita Federal, custodiada pelo TCU (peças 138 e 139) .
Fim do prazo para a defesa: 20/7/2021.
	
	Comunicação: Edital 1430/2021-Seproc (peça 149) .
Data da Publicação: 22/10/2021 (peça 150) .
Fim do prazo para a defesa: 6/11/2021.
	
Conforme Despacho de Conclusão das Comunicações Processuais (peça 152) , as providências inerentes às comunicações processuais foram concluídas. 
14.	Transcorrido o prazo regimental, os responsáveis Waldir Ferreira da Silva de Souza e Central Geral dos Trabalhadores do Brasil - Regional DF e Entorno permaneceram silentes, devendo ser considerados revéis, nos termos do art. 12, § 3º, da Lei 8.443/1992.
ANÁLISE DOS PRESSUPOSTOS DE PROCEDIBILIDADE DA IN/TCU 71/2012
Avaliação de Viabilidade do Exercício do Contraditório e Ampla Defesa
15. 	Verifica-se que não houve o transcurso de mais de dez anos desde o fato gerador sem que tenha havido a notificação dos responsáveis pela autoridade administrativa federal competente (art. 6º, inciso II, c/c art. 19 da IN/TCU 71/2012, modificada pela IN/TCU 76/2016) , uma vez que o fato gerador da irregularidade sancionada ocorreu no período de 15/4/2011 a 8/5/2012 (data do primeiro pagamento à data final para a prestação de contas) , e os responsáveis foram notificados sobre as irregularidades pela autoridade administrativa competente conforme abaixo:
15.1. Waldir Ferreira da Silva de Souza, por meio do ofício acostado à peça 86, recebido em 8/1/2019, conforme Aviso de Recebimento - AR (peça 87) .
15.2. Central Geral dos Trabalhadores do Brasil - Regional DF e Entorno, por meio do edital acostado à peça 94, publicado em 24/1/2019.
Valor de Constituição da TCE 	
16. 	Verifica-se, ainda, que o valor atualizado do débito apurado (sem juros) em 1º/1/2017 é de R$ 124.454,82, portanto superior ao limite mínimo de R$ 100.000,00, na forma estabelecida nos arts. 6º, inciso I, e 19 da IN/TCU 71/2012, modificada pela IN/TCU 76/2016.
OUTROS PROCESSOS/DÉBITOS NOS SISTEMAS DO TCU COM OS MESMOS RESPONSÁVEIS
17.	Informa-se que fo[ram] encontrados processos no Tribunal com os mesmos responsáveis:
	Responsável
	Processos

	Waldir Ferreira da Silva de Souza
	Processo 006.202/2021-7, aberto, TCE 945/2020, instaurada pela Diretoria de Administração e Logística em razão da não comprovação da regular aplicação dos recursos do Convênio 32/2009 (Siafi/Siconv 724201) ,  firmado com o Ministério do Trabalho e Emprego com vistas à capacitação de 200 trabalhadores rurais e da agricultura familiar assentados pela reforma agrária nos assentamentos 26 de Setembro (Taguatinga/DF) , Nova Vitoria (São Sebastião/DF) , e Três Conquistas (Planaltina-DF) . 

	Central Geral dos Trabalhadores do Brasil - Regional DF e Entorno
	Processo 006.202/2021-7 [vide descrição acima].

18.	A tomada de contas especial está, assim, devidamente constituída e em condição de ser instruída.
EXAME TÉCNICO
Da validade das notificações:
19.	Preliminarmente, cumpre tecer breves considerações sobre a forma como são realizadas as comunicações processuais no TCU. A esse respeito, destacam-se o art. 179 do Regimento Interno/TCU (Resolução 155/2002) e os arts. 3º e 4º, inciso III, § 1º, da Resolução TCU 170/2004, in verbis:
Regimento Interno/TCU
'Art. 179. A citação, a audiência ou a notificação, bem como a comunicação de diligência, farse-ão:
I - mediante ciência da parte, efetivada por servidor designado, por meio eletrônico, fac-símile, telegrama ou qualquer outra forma, desde que fique confirmada inequivocamente a entrega da comunicação ao destinatário;
II - mediante carta registrada, com aviso de recebimento que comprove a entrega no endereço do destinatário;
III - por edital publicado no Diário Oficial da União, quando o seu destinatário não for localizado'
Resolução TCU 170/2004
'Art. 3º As comunicações serão dirigidas ao responsável, ou ao interessado, ou ao dirigente de órgão ou entidade, ou ao representante legal ou ao procurador constituído nos autos, com poderes expressos no mandato para esse fim, por meio de:
I - correio eletrônico, fac-símile ou telegrama;
II - servidor designado;
III - carta registrada, com aviso de recebimento;
IV - edital publicado no Diário Oficial da União, quando o seu destinatário não for localizado, nas hipóteses em que seja necessário o exercício de defesa.
Art. 4º. Consideram-se entregues as comunicações:
I - efetivadas conforme disposto nos incisos I e II do artigo anterior, mediante confirmação da ciência do destinatário;
II - realizadas na forma prevista no inciso III do artigo anterior, com o retorno do aviso de recebimento, entregue comprovadamente no endereço do destinatário;
III - na data de publicação do edital no Diário Oficial da União, quando realizadas na forma prevista no inciso IV do artigo anterior.
§ 1º O endereço do destinatário deverá ser previamente confirmado mediante consulta aos sistemas disponíveis ao Tribunal ou a outros meios de informação, a qual deverá ser juntada ao respectivo processo.'
20.	Bem se vê, portanto, que a validade da citação via postal não depende de que o aviso de recebimento seja assinado pelo próprio destinatário da comunicação, o que dispensa, no caso em tela, a entrega do AR em 'mãos próprias'. A exigência da norma é no sentido de o Tribunal verificar se a correspondência foi entregue no endereço correto, residindo aqui a necessidade de certeza inequívoca. 
21.	Não é outra a orientação da jurisprudência do TCU, conforme se verifica dos julgados a seguir transcritos:
'São válidas as comunicações processuais entregues, mediante carta registrada, no endereço correto do responsável, não havendo necessidade de que o recebimento seja feito por ele próprio.' (Acórdão 3648/2013-TCU-Segunda Câmara, Relator Min. José Jorge) 
'É prescindível a entrega pessoal das comunicações pelo TCU, razão pela qual não há necessidade de que o aviso de recebimento seja assinado pelo próprio destinatário. Entregandose a correspondência no endereço correto do destinatário, presume-se o recebimento da citação.' (Acórdão 1019/2008-TCU-Plenário, Relator Min. Benjamin Zymler) 
'As comunicações do TCU, inclusive as citações, deverão ser realizadas mediante Aviso de Recebimento - AR, via Empresa Brasileira de Correios e Telégrafos, bastando para sua validade que se demonstre que a correspondência foi entregue no endereço correto.' (Acórdão 1526/2007-TCU-Plenário, Relator Min. Aroldo Cedraz) 
22. A validade do critério de comunicação processual do TCU foi referendada pelo Supremo Tribunal Federal, nos termos do julgamento do MS-AgR 25.816/DF, por meio do qual se afirmou a desnecessidade da ciência pessoal do interessado, entendendo-se suficiente a comprovação da entrega do 'AR' no endereço do destinatário:
'Ementa: Agravo Regimental. Mandado de Segurança. Desnecessidade de intimação pessoal das decisões do Tribunal de Contas da União. Art. 179 do Regimento Interno do TCU. Intimação do ato impugnado por carta registrada, iniciado o prazo do art. 18 da Lei nº 1.533/51 da data constante do aviso de recebimento. Decadência reconhecida. Agravo improvido.
O envio de carta registrada com aviso de recebimento está expressamente enumerado entre os meios de comunicação de que dispõe o Tribunal de Contas da União para proceder às suas intimações.
O inciso II do art. 179 do Regimento Interno do TCU é claro ao exigir apenas a comprovação da entrega no endereço do destinatário, bastando o aviso de recebimento simples.' 
Da revelia dos responsáveis Waldir Ferreira da Silva de Souza e Central Geral dos Trabalhadores do Brasil - Regional DF e Entorno
23.	No caso vertente, a citação de cada um dos responsáveis se deu em endereços provenientes de pesquisas de endereços realizadas pelo TCU (vide parágrafos acima) . No caso do Sr. Waldir, restou comprovada a entrega do ofício citatório no endereço do responsável (peças 146 e 147) . No caso da CGTB, foram encaminhadas comunicações ao seu endereço (peça 138) e ao do seu representante legal (peças 139 e 145) .  Apesar de o ofício de peça 142 ter sido recebido (peça 144) , ainda foi realizada citação via edital publicado no Diário Oficial da União (peças 149 e 150) .
24.	Importante destacar que, antes de promover a citação por edital, para assegurar a ampla defesa, buscaram-se outros meios possíveis para localizar e citar os responsáveis, nos limites da razoabilidade, fazendo juntar aos autos informação comprobatória dos diferentes meios experimentados que restaram frustrados, tal como se demonstrou no item anterior da presente instrução (Acórdão 4851/2017-TCU-Primeira Câmara, Relator Min. Augusto Sherman) .
25.	Nos processos do TCU, a revelia não leva à presunção de que seriam verdadeiras todas as imputações levantadas contra os responsáveis, diferentemente do que ocorre no processo civil, em que a revelia do réu opera a presunção da verdade dos fatos narrados pelo autor (Acórdãos Plenários 1.009/2018, Relator Min. Bruno Dantas; 2.369/2013 e 2.449/2013, Relator Min. Benjamin Zymler) . Dessa forma, a avaliação da responsabilidade do agente não pode prescindir da prova existente no processo ou para ele carreada. 
26.	Ao não apresentar sua defesa, os responsáveis deixaram de produzir prova da regular aplicação dos recursos sob sua responsabilidade, em afronta às normas que impõem aos gestores públicos a obrigação legal de, sempre que demandados pelos órgãos de controle, apresentar os documentos que demonstrem a correta utilização das verbas públicas, a exemplo do contido no art. 93 do Decreto-Lei 200/1967: 'Quem quer que utilize dinheiros públicos terá de justificar seu bom e regular emprego na conformidade das leis, regulamentos e normas emanadas das autoridades administrativas competentes.' 
27.	Mesmo as alegações de defesa não sendo apresentadas, considerando o princípio da verdade real que rege esta Corte, procurou-se buscar, em manifestações dos responsáveis na fase interna desta Tomada de Contas Especial, se havia algum argumento que pudesse ser aproveitado a seu favor.
28.	Os argumentos apresentados na fase interna (peças 37, 42, 52, 69 e 99) não elidem as irregularidades apontadas.
29.	Em se tratando de processo em que a parte interessada não se manifestou acerca das irregularidades imputadas, não há elementos para que se possa efetivamente aferir e reconhecer a ocorrência de boa-fé na conduta dos responsáveis, podendo este Tribunal, desde logo, proferir o julgamento de mérito pela irregularidade das contas, conforme os termos dos §§ 2º e 6º do art. 202 do Regimento Interno/TCU (Acórdãos da  1ª Câmara: 2.064/2011, Relator Min. Ubiratan Aguiar, 6.182/2011, Relator Min.-Subst. Weder de Oliveira, 4.072/2010, Relator Min. Valmir Campelo, 1.189/2009, Relator Min.-Subst. Marcos Bemquerer; e Acórdão 731/2008-TCU-Plenário, Relator Min. Aroldo Cedraz) . Ressalta-se que a análise da boa-fé relativa à pessoa jurídica de direito privado é realizada considerando as condutas de seus administradores, uma vez que os atos destes obrigam a pessoa jurídica, desde que exercidos nos limites dos poderes definidos no ato constitutivo do ente, nos termos do art. 47 do Código Civil (Acórdão 1723/2016-TCU-Plenário, Ministro-Relator Raimundo Carrero) .
30.	Dessa forma, os responsáveis Waldir Ferreira da Silva de Souza e a Central Geral dos Trabalhadores do Brasil - Regional DF e Entorno devem ser considerados revéis, nos termos do art. 12, § 3º, da Lei 8.443/1992, julgando-se irregulares as [suas] contas e condenando-os solidariamente ao [pagamento do] débito apurado e, individualmente, [ao da] multa prevista no art. 57 da Lei 8.443/1992.
Prescrição da Pretensão Punitiva
31. 	Vale ressaltar que a pretensão punitiva do TCU, conforme Acórdão 1441/2016-TCU-Plenário, Relator Min. Benjamin Zymler, que uniformizou a jurisprudência acerca dessa questão, subordina-se ao prazo geral de prescrição indicado no art. 205 do Código Civil, que é de dez anos, contado da data de ocorrência da irregularidade sancionada, nos termos do art. 189 do Código Civil, sendo este prazo interrompido pelo ato que ordenar a citação, a audiência ou a oitiva dos responsáveis.
32.	No caso em exame, não incidiu a prescrição, uma vez que a irregularidade sancionada ocorreu no período de 15/4/2011 a 8/5/2012 (data do primeiro pagamento à data final para a prestação de contas) , e o ato de ordenação da citação se deu em 26/3/2021.
CONCLUSÃO
33.	Em face da análise promovida na seção 'Exame Técnico', verifica-se que os responsáveis Waldir Ferreira da Silva de Souza e Central Geral dos Trabalhadores do Brasil - Regional DF e Entorno não lograram comprovar a boa e regular aplicação dos recursos. Instados a se manifestar, optaram pelo silêncio, configurando a revelia, nos termos do § 3º do art. 12 da Lei 8.443/1992. Ademais, inexistem nos autos elementos que demonstrem a boa-fé dos responsáveis ou a ocorrência de outras excludentes de culpabilidade.
34.	Verifica-se também que não houve a prescrição da pretensão punitiva, conforme análise já realizada. 
35.	Tendo em vista que não constam dos autos elementos que permitam reconhecer a boa-fé dos responsáveis, sugere-se que as suas contas sejam julgadas irregulares, nos termos do art. 202, § 6º, do Regimento Interno/TCU, com a imputação do débito atualizado monetariamente e acrescido de juros de mora, nos termos do art. 202, § 1º, do [mencionado] Regimento, descontado o valor eventualmente recolhido, com a aplicação da multa prevista no art. 57 da Lei 8.443/1992. Ressalta-se que a análise da boa-fé relativa à pessoa jurídica de direito privado é realizada considerando as condutas de seus administradores, uma vez que os atos destes obrigam a pessoa jurídica, desde que exercidos nos limites dos poderes definidos no ato constitutivo do ente, nos termos do art. 47 do Código Civil (Acórdão 1723/2016-TCU-Plenário, Relator Min. Raimundo Carreiro) .
36. 	Por fim, como não houve elementos que pudessem modificar o entendimento acerca das irregularidades em apuração, mantém-se a matriz de responsabilização presente na peça 109.
PROPOSTA DE ENCAMINHAMENTO
37.	Diante do exposto, submetemos os autos à consideração superior, propondo ao Tribunal:
 considerar revéis os responsáveis Waldir Ferreira da Silva de Souza e Central Geral dos Trabalhadores do Brasil - Regional DF e Entorno, para todos os efeitos, dando-se prosseguimento ao processo, com fulcro no art. 12, § 3º, da Lei 8.443/1992; 
julgar irregulares, nos termos dos arts. 1º, inciso I, 16, inciso III, alíneas b e c, da Lei 8.443/1992, c/c os arts. 19 e 23, inciso III, da mesma Lei, as contas dos responsáveis Waldir Ferreira da Silva de Souza e Central Geral dos Trabalhadores do Brasil - Regional DF e Entorno, condenando-os solidariamente ao pagamento das importâncias a seguir especificadas, atualizadas monetariamente e acrescidas dos juros de mora, calculadas a partir das datas discriminadas até a data da efetiva quitação do débito, fixando-lhes o prazo de quinze dias, para que comprovem, perante o Tribunal, o recolhimento das referidas quantias aos cofres do Tesouro Nacional, nos termos do art. 23, inciso III, alínea 'a', da citada lei, c/c o art. 214, inciso III, alínea 'a', do Regimento Interno/TCU: 
Débitos da Central Geral dos Trabalhadores do Brasil - Regional DF e Entorno, em solidariedade com Waldir Ferreira da Silva de Souza:
	Data de ocorrência
	Valor histórico (R$) 

	15/4/2011
	17.800,00

	13/5/2011
	2.339,20

	13/6/2011
	2.339,20

	30/6/2011
	5.586,00

	15/7/2011
	2.339,20

	15/8/2011
	2.339,20

	14/9/2011
	2.339,20

	10/10/2011
	973,16

	17/10/2011
	908,51

	21/10/2011
	700,00

	21/10/2011
	908,51

	21/10/2011
	908,51

	25/10/2011
	400,00

	26/10/2011
	200,00

	7/11/2011
	16.042,50

	7/11/2011
	860,00

	7/11/2011
	120,00

	8/11/2011
	908,51

	8/11/2011
	980,51

	8/11/2011
	908,51

	9/11/2011
	908,51

	10/11/2011
	110,00

	24/11/2011
	3.714,00

	7/12/2011
	908,51

	7/12/2011
	828,51

	7/12/2011
	908,51

	12/12/2011
	908,51

	15/12/2011
	1.144,00

	17/1/2012
	1.114,99

	17/1/2012
	1.114,99

	17/1/2012
	908,51

	19/1/2012
	1.114,99

	19/1/2012
	1.144,00

	7/2/2012
	1.114,99

		Débito da Central Geral dos Trabalhadores do Brasil - Regional DF e Entorno:
	Data de ocorrência
	Valor histórico (R$) 
	Tipo da parcela

	31/12/2019
	9.468,05
	Débito

	4/2/2011
	4.360,00
	Crédito

	c) aplicar individualmente aos responsáveis Waldir Ferreira da Silva de Souza e Central Geral dos Trabalhadores do Brasil - Regional DF e Entorno a multa prevista no art. 57 da Lei 8.443/1992 c/c o art. 267 do Regimento Interno/TCU, fixando-lhes o prazo de quinze dias, a contar da notificação, para que comprovem, perante o Tribunal (art. 214, III, alínea 'a', do Regimento Interno/TCU) , o recolhimento da dívida aos cofres do Tesouro Nacional, atualizada monetariamente desde a data do acórdão que vier a ser proferido por este Tribunal até a data do efetivo recolhimento, se paga após o vencimento, na forma da legislação em vigor;
d)	autorizar, desde logo, a cobrança judicial das dívidas, caso não atendidas as notificações, na forma do disposto no art. 28, inciso II, da Lei 8.443/1992;
e) autorizar também, desde logo, se requerido, com fundamento no art. 26, da Lei 8.443/1992, c/c o art. 217, §§ 1º e 2º do Regimento Interno/TCU, o parcelamento das dívidas em até 36 parcelas, incidindo, sobre cada parcela, corrigida monetariamente, os correspondentes acréscimos legais, fixando-lhe o prazo de quinze dias, a contar do recebimento da notificação, para comprovar, perante o Tribunal, o recolhimento da primeira parcela, e de trinta dias, a contar da parcela anterior, para comprovar os recolhimentos das demais parcelas, devendo incidir, sobre cada valor mensal, atualizado monetariamente, os juros de mora devidos, no caso do débito, na forma prevista na legislação em vigor, alertando os responsáveis de que a falta de comprovação do recolhimento de qualquer parcela importará o vencimento antecipado do saldo devedor, nos termos do § 2º do art. 217 do Regimento Interno/TCU; 
f) enviar cópia do Acórdão a ser prolatado à Procuradoria da República no Distrito Federal, nos termos do § 3º do art. 16 da Lei 8.443/1992, c/c o § 7º do art. 209 do Regimento Interno/TCU, para adoção das medidas cabíveis; e
g) enviar cópia do Acórdão que vier a ser proferido à Diretoria de Administração e Logística e aos responsáveis, para ciência;
h) informar à Procuradoria da República no Distrito Federal, à Diretoria de Administração e Logística e aos responsáveis que a presente deliberação, acompanhada do Relatório e do Voto que a fundamenta, está disponível para a consulta no endereço www.tcu.gov.br/acordaos, além de esclarecer que, caso requerido, o TCU poderá fornecer sem custos as correspondentes cópias, de forma impressa; e
i) informar à Procuradoria da República no Distrito Federal que, nos termos do parágrafo único do art. 62 da Resolução TCU 259/2014, os procuradores e membros do Ministério Público credenciados nesta Corte podem acessar os presentes autos de forma eletrônica e automática, ressalvados apenas os casos de eventuais peças classificadas como sigilosas, as quais requerem solicitação formal."
O Ministério Público junto ao TCU, representado pelo Procurador Rodrigo Medeiros de Lima (peça 156) , manifestou-se de acordo com a proposta acima.
	É o Relatório.

não há.

Procurador Rodrigo Medeiros de Lima.

TOMADA DE CONTAS ESPECIAL. CONVÊNIO. NÃO COMPROVAÇÃO DA EXECUÇÃO DO OBJETO. CITAÇÃO DA CONVENENTE E DO GESTOR DOS RECURSOS. REVELIA. CONTAS IRREGULARES. DÉBITO E MULTA. 1.	Com base no art. 16, inciso III, alíneas b e c, da Lei 8.443/1992, julgam-se irregulares as contas dos responsáveis quando não comprovada a boa e regular gestão dos recursos recebidos. 2. Nos termos do Enunciado 128 da Súmula de jurisprudência do TCU, a pessoa jurídica de direito privado destinatária de recursos públicos responde solidariamente com seus administradores pelos danos causados ao erário.

TOMADA DE CONTAS ESPECIAL (TCE)

Secretaria de Controle Externo de Tomada de Contas Especial - SecexTCE.

Em exame a Tomada de Contas Especial instaurada pela Diretoria de Administração e Logística da Secretaria de Gestão Corporativa do Ministério da Economia em razão da não comprovação da regular aplicação dos recursos repassados pela União à conta do Convênio 36/2010 (Siafi 749545, peça 23) , firmado entre o extinto Ministério do Trabalho e Emprego e a CGTB - Central Geral dos Trabalhadores do Brasil - Regional DF (Distrito Federal) e Entorno, com vistas à execução das ações de qualificação social e profissional do Plano Setorial de Qualificação - PlanSeQ Comércio, no âmbito do Plano Nacional de Qualificação - PNQ.
2.	Para a execução do plano de trabalho, que previa a qualificação de 91 vendedores pracistas e de 91 promotores de vendas no DF, orçado em R$ 158.704,00, a União comprometeu-se a conceder R$ 149.984,00, e a convenente, a aportar contrapartida de R$ 8.720,00. 
3.	O ajuste teve vigência de 31/12/2010 a 08/04/2012 (peça 120) , com prazo para apresentação da prestação de até 30 dias do encerramento da vigência ou do último pagamento efetuado. Foram efetivamente repassados recursos federais no importe de R$ 74.992,00 (peça 34) .
4.	Neste Tribunal, foi realizada a citação da Central Geral dos Trabalhadores do Brasil - Regional DF e Entorno e do seu dirigente, Sr. Waldir Ferreira da Silva de Souza, para apresentarem alegações de defesa quanto à não comprovação da execução física do objeto conveniado, com ofensa ao art. 37, caput, c/c o art. 70, parágrafo único, da Constituição Federal, ao art. 93 do Decreto-lei 200/1967, aos arts. 39, caput, e 57 da Portaria Interministerial MP/MF/CGU 127/2008, aos arts. 10, incisos I, V, X, XII, XIII, XIV, e 20 da Portaria MTE 991/2008, ao art. 34, item 6, do Termo de Referência; ao art. 10 da Resolução Codefat 575/2008 e à Cláusula Terceira, inciso II, alíneas a e d, Termo de Convênio, e/ou para recolherem aos cofres do Tesouro Nacional o débito solidário composto por 34 parcelas incorridas no período de 15/04/2011 a 07/02/2012, no montante original de R$ 75.843,74.
5.	A  convenente também foi citada para apresentar alegações de defesa quanto à não devolução do saldo remanescente na conta corrente específica do convênio, com ofensa ao art. 37, caput, c/c o art. 70, parágrafo único, da Constituição Federal, ao art. 93 do Decreto-lei 200/1967, ao art. 66 do Decreto 93.872/1986 e ao art. 57 da Portaria Interministerial MP/MF/CGU 127/2008, e/ou para recolher aos cofres do Tesouro Nacional o débito de R$ 9.468,05, referente a 31/12/2019, a ser compensado com o crédito de R$ 4.360,00, efetuado em 04/02/2011.
6.	A citação da Central Geral dos Trabalhadores do Brasil - Regional DF e Entorno e do Sr. Waldir Ferreira da Silva de Souza foi implementada por correspondências entregues em seus respectivos endereços (peças 142 e 146) , fato comprovado por avisos de recebimento (peças 144 e 147) . A convenente também foi citada por edital publicado no Diário Oficial da União de 22/10/2021 (peça 150) .
7.	Transcorrido o prazo para defesa, ambos os responsáveis permaneceram silentes. A Secretaria de Controle Externo de Tomada de Contas Especial - SecexTCE propõe a declaração de revelia, a ilegalidade das suas contas, com débito solidário, nos termos do art. 16, inciso III, alíneas b e c, da Lei 8.443/1992, e a aplicação individual da multa prevista no art. 57 do referido diploma legal. 
8. 	O Ministério Público junto ao TCU, representado pelo Procurador Rodrigo Medeiros de Lima (peça 156) , manifestou-se de acordo com a proposta acima descrita, à qual também me filio.
9. 	Como é cediço, é ônus do administrator de recursos públicos prestar contas e nela comprovar a boa e regular aplicação dos recursos federais que lhe foram confiados, por imposição decorrente do ordenamento jurídico, a teor do bloco normativo composto pelas disposições do art. 70, parágrafo único, da Constituição Federal, do art. 93 do Decreto-lei 200/1967 e do art. 66 do Decreto 93.872/1986.
10.	Nesse mister, é indispensável que o gestor demonstre a execução física das metas previstas no plano de trabalho aprovado, a regularidade da movimentação dos recursos financeiros depositados na conta corrente exclusiva do ajuste, bem como o vínculo causal entre a realização das metas e a destinação dos recursos.
11.	Contudo, os elementos trazidos aos autos pelo concedente demonstram que o Sr. Waldir Ferreira da Silva de Souza não se desincumbiu desse ônus. O Relatório do Tomador de Contas (peça 120) registra que na 1ª vistoria, ocorrida em 07/11/2011 na Cidade Estrutural/DF, local de execução dos cursos ministrados pela Central Geral dos Trabalhadores do Brasil - CGTB, foram observadas as seguintes ocorrências (peça 50) : 
"1. ausência das listas de presença, de lanche e de vale transporte no momento da fiscalização da turma; 
2. ausência de distribuição do kit aluno;
3. ausência de instrumentos de divulgação do curso (banners, folders e faixas) ;
4. entrega de vale-transporte a alguns educandos com valor de R$ 4,00 (quatro reais) diários, quando o valor aprovado no plano de trabalho era de R$ 6,00 (seis reais) diários, tendo presente alunos na sala que nem receberam o benefício; 
5. atraso no início das aulas práticas; 
6. ausência do Orientador Educacional e o Coordenador Pedagógico da CGTB no local do curso;
7. ausência de bebedouro, [copos] descartáveis e álcool em gel, itens de responsabilidade da Entidade."
12. 	No 2º ciclo de vistorias, efetuado no período de 20 a 22/12/2011, foi constatado e relatado o seguinte: 
	"Ao chegar [à QD. 205, lotes 101/102, Recanto das Emas] no dia 22/12/2011, às 19h30min, a fim de visitar a turma de vendedor no turno noturno, como consta do cronograma enviado pela conveniada, a equipe de supervisão constatou que não havia curso no respectivo endereço. 
	A equipe de supervisão, então, entrou em contato com o vigia do local, Sr. [...], que confirmou não haver execução de curso algum naquele endereço. Informou apenas que havia anexado um cartaz com a propaganda do curso, porém, no momento da supervisão já havia sido retirado. No local, segundo o vigia e a placa indicativa, funciona a Agência do Trabalhador, vinculada à Secretaria do Trabalho do Governo do Distrito Federal. 
	Essa mesma ocorrência foi verificada na Asa Norte, SCN, Quadra 01, BL D, Galeria Oeste, referente também ao curso de vendedor. No ensejo, solicitamos esclarecimentos quanto às constatações verificadas pelos técnicos da Superintendência do Trabalho e Emprego do Distrito Federal na Unidade do Recanto das Emas (peça 68) 
	Ao chegar até o endereço à equipe de supervisão constatou que não havia curso sendo ministrado no endereço fornecido pela CGTB. No entanto, a equipe de supervisão entrou em contato por telefone pelos números 3225-3240 e 3223-0523, informados pela CGTB, por meio da Sra. [...], que informou não ter conhecimento de curso em execução nesse endereço no horário mencionado. 
	Em resumo, o curso de promotor executado pela CGTB não estava acontecendo no local e nem no dia indicado, conforme o cronograma de execução fornecido pela CGTB. No endereço acima referido verificamos a existência de uma placa indicativa sugerindo que ali funciona a Agência do Trabalhador da Secretaria de Trabalho do Governo do DF-Setrab (Unidade da Asa Norte, peça 68) .
13.		No tocante à prestação de contas, a Nota Técnica 989/2018 (peça 82) concluiu pela sua reprovação, devido às ocorrências registradas na Nota Técnica 313/2018 (peça 81) , quais sejam:
	"1. Não inserção, no Siconv, dos relatórios referentes à execução física (físico do plano de trabalho, treinados ou capacitados e cumprimento do objeto) ; 
	2. Não comprovação física das ações (não houve apresentação de documentos que as comprovassem e atestassem, ou que estivessem em conformidade com o proposto no plano de trabalho) ;
	 3. Impossibilidade de verificar o cumprimento do objeto e de analisar indicadores de efetividade social, qualidade pedagógica, eficiência e eficácia, conforme dispõe a Resolução Codefat 575/2008"
14.	Na citação promovida por este Tribunal, foi informado aos responsáveis que a não comprovação da execução do objeto decorreu da não apresentação de listas de presença, da ausência de demonstração da entrega de vale transporte e lanches, da relação dos educandos inscritos e concludentes, do mapa de inserção dos educandos no mercado do trabalho e dos respectivos comprovantes.
15.	Diante da ausência, na prestação de contas, de documentos cuja apresentação é imposta pelas normas de regência e pelo instrumento pactuado, capazes de comprovar a execução física do objeto da avença, conclui-se pela existência de dano ao erário no valor correspondente, hipótese que atrai a irregularidade das contas do Sr. Waldir Ferreira da Silva de Souza e da CGTB, com débito solidário, nos termos do art. 16, inciso III, alíneas b e c, da Lei 8.443/1992, e a incidência da multa individual e proporcional ao dano prevista no art. 57 da Lei 8.443/1992.
16.		Quanto à responsabilidade da CGTB, em acréscimo às manifestações da SecexTCE e do MP/TCU, registro que, nos termos do Enunciado 286 da Súmula de Jurisprudência do TCU, "a pessoa jurídica de direito privado destinatária de transferências voluntárias de recursos federais feitas com vistas à consecução de uma finalidade pública responde solidariamente com seus administradores pelos danos causados ao erário na aplicação desses recursos".
17.	Ademais, é cabível, diante da gravidade dos fatos narrados, aplicar aos responsáveis a penalidade pecuniária insculpida no art. 57 da Lei 8.443/1992, sancionamento para o qual não há óbices, nos termos do paradigmático Acórdão 1441/2016-TCU-Plenário (Relator Ministro Benjamin Zymler e Redator Ministro Walton Alencar Rodrigues) , haja vista que o prazo para apresentação da prestação de contas encerrou-se em 08/05/2012 e a citação dos responsáveis foi ordenada em 26/03/2021 (peça 132) . 
	Ante o exposto, voto por que seja adotada a deliberação que ora submeto a este Colegiado.
T.C.U., Sala das Sessões, em 7 de junho de 2022.
MARCOS BEMQUERER COSTA
Relator